臺灣高等法院民事裁定
110年度抗字第1205號
抗  告  人  王怡雯  


上列抗告人因與相對人陳凱盟間給付票款強制執行事件，對於中
華民國110年8月31日臺灣臺北地方法院110年度執事聲字第141號
裁定提起抗告，本院裁定如下： 
    主  文
抗告駁回。
抗告程序費用由抗告人負擔。
    理  由
一、抗告人於原法院聲明異議及本件抗告意旨略以：臺灣新北地
    方法院（下稱新北地院）104年度家訴字第91號判決，認定
    相對人即債務人陳凱盟之被繼承人陳建呂所遺之遺產即陳建
    呂對第三人台灣中油股份有限公司油品行銷事業部台北營業
    處（下稱中油公司）民國104年5月26日北人發字第10410298
    890號函所載金額新臺幣（下同）455萬4,763元退休金債權
    （下稱系爭債權），依相對人及其他4位繼承人應繼分各5分
    之1之方式，判決依應繼分比例分配予全體繼承人分別共有
    ，伊執新北地院108年度司票字第4192號本票裁定及其確定
    證明書為執行名義，向原法院聲請就相對人分得之系爭債權
    應有部分為強制執行，系爭債權形式上並非職業災害補償債
    權，且原法院民事執行處僅得為形式審查，並無實體認定權
    限，況相對人迄未向中油公司領取其分得部分，顯無特別保
    障其生活之必要，惟原法院司法事務官竟認系爭債權實為相
    對人之撫卹金債權，依勞動基準法（下稱勞基法）第61條第
    2項規定不得扣押，於110年7月5日以110年度司執更二字第1
    0號裁定駁回伊就系爭債權之強制執行聲請（下稱原處分）
    ，伊不服對之提出異議，原法院維持原處分，駁回伊之異議
    ，顯有違誤，為此提出抗告，求予將原裁定及原處分均廢棄
    等語。
二、按債權人聲請就債務人對第三人之金錢債權為強制執行時，
    執行法院應核發扣押命令，強制執行法第115條第1項定有明
    文。債權人聲請時應表明第三人之住、居所，並宜表明扣押
    債權之數額，俾執行法院依外觀為形式調查判別聲請執行之
    標的，是否屬於禁止扣押或讓與之債權，執行法院認有調查
    必要時，得依職權調查之（強制執行法第19條第1項），如
    屬對不得執行之標的為執行，依強制執行法第30條之1準用
    民事訴訟法第249條第1項第6款規定，執行法院應駁回債權
    人之執行聲請。次按「勞工遭遇職業傷害或罹患職業病而死
    亡時，雇主除給與5個月平均工資之喪葬費外，並應一次給
    與其遺屬40個月平均工資之死亡補償。其遺屬受領死亡補償
    之順位如下：㈠配偶及子女。…」，勞基法第59條第4款定有
    明文。又同法第61條第2項規定，第59條之受領補償權利，
    不因勞工之離職而受影響，且不得讓與、抵銷、扣押或供擔
    保。蓋雇主於勞工因遭遇職業災害而致死亡、失能、傷害或
    疾病時，未實際提供勞務，須依勞基法第59條規定對受害勞
    工或遺屬予以補償，係為保障受害勞工或遺屬之家庭生計，
    加強勞、雇關係，促進社會經濟發展之法定補償責任。遺屬
    對雇主依勞基法第59條請領法定補償之權利，既不得讓與、
    抵銷、扣押或供擔保，自不得為其債權人聲請強制執行之標
    的。是債權人就受害勞工遺屬對雇主請領勞基法第59條所規
    定死亡補償之權利，聲請為強制執行，即係以不得讓與或扣
    押之債權為執行之標的，依上開說明，執行法院應駁回其聲
    請。
三、經查：
  ㈠中油公司屬國營事業。而國營事業管理法第33條規定：「國
    營事業人員之進用、考核、退休、撫卹、資遣及其他人事管
    理事項，除法律另有規定外，由國營事業主管機關擬訂辦法
    ，報請行政院核定」。經濟部所屬事業人員退休撫卹及資遣
    辦法（下稱退撫辦法）第1條規定：「本辦法依國營事業管
    理法第33條規定訂定之」。108年8月30日修正前退撫辦法（
    下逕稱修正前退撫辦法）第18條第1項規定：「各機構人員
    因公或職業災害或罹職業病而死亡者，依據勞動基準法第五
    十九條規定一律發給四十個基數之死亡補償，並加發五個基
    數之喪葬費」，修正前退撫辦法第19條規定：「領受撫卹金
    或死亡補償之遺族，以在各機構登記有案或經確實證明者為
    限；其領受之順位如下：配偶及子女。…。前項遺族同一順
    位有數人時，其撫卹金或死亡補償應平均領受；如有死亡或
    拋棄或法定事由喪失領受權時，由其餘遺族領受之。」。再
    修正前、後退撫辦法所稱基數，係指計算事由發生時1個月
    平均工資，平均工資依勞基法有關規定辦理，退撫辦法第3
    條亦有明文。修正前退撫辦法第18條第1項規定之死亡補償
    ，既係依勞基法第59條規定發給遺屬40個月平均工資之法定
    死亡補償予以撫卹，則國營事業受僱人員之遺屬對國營事業
    機構請領修正前退撫辦法第18條第1項規定之死亡補償（即
    撫卹金）之權利，自亦有勞基法第61條第2項規定之適用，
    不得讓與、抵銷、扣押或供擔保，亦不得為執行之標的。
　㈡查相對人之被繼承人陳建呂生前為中油公司之一般僱用人員
    ，擔任加油站營業員，其於103年9月19日因公或職業災害死
    亡，經中油公司總公司核算撫卹金為455萬4,763元（即中油
    公司104年5月26日北人發字第10410298890號函所載455萬4,
    763元退休金債權）、喪葬費51萬0,285元，另有互助金14萬
    元，有中油公司簽呈、退休（離職）金計算基本資料、清冊
    、平均工資計算表在卷可證（見原法院110年度司執更二字
    第10號卷第10至13頁）。相對人對中油公司請領撫卹金455
    萬4,763元即系爭債權5分之1之權利，與受害勞工遺屬請領
    勞基法第59條死亡補償之權利，性質上相同，自亦有勞基法
    第61條第2項規定之適用，是相對人對中油公司請領撫卹金
    之權利，自不得讓與、抵銷、扣押或供擔保，亦不得為執行
    之標的。抗告人聲請就相對人對中油公司請領撫卹金之權利
    （即系爭債權）為強制執行，依上開說明，係以不得讓與或
    扣押之債權為執行之標的，於法不合，不能准許，不因相對
    人迄未向中油公司行使請領撫卹金權利而有不同。從而，原
    處分駁回相對人就系爭債權之強制執行聲請，及原裁定維持
    原處分，核於法均無違誤。抗告意旨指摘原裁定不當，求予
    廢棄，為無理由，應予駁回。另關於抗告人就其聲請對相對
    人向中油公司請領互助金之權利為強制執行部分，對原處分
    提出異議並抗告，然該部分非屬原處分駁回抗告人強制執行
    聲請之範圍，原裁定維持原處分，自亦無違誤，抗告人容有
    誤會，併此敘明。　
四、據上論結，本件抗告為無理由，爰裁定如主文。
中　　華　　民　　國　　111 　年　　1 　　月　　12　　日
                  民事第十五庭  
                      審判長法  官  陳慧萍
                            法  官  沈佳宜
                            法  官  陳杰正
　　　　　　　　
正本係照原本作成。
不得再抗告。　
中　　華　　民　　國　　111 　年　　1 　　月　　12　　日

  　　　　　　　　　　　　　書記官  任正人